【裁判字號】    90,抗,532
【裁判日期】    901030
【裁判案由】    誣告等
【裁判全文】
臺灣高等法院刑事裁定                                九十年度抗字第五三二號
    抗  告  人
    即 自訴 人  乙○○
    被      告  甲○○
右抗告人因被告誣告等案件，不服臺灣基隆地方法院中華民國九十年八月十四日裁定
（九十年度自字第三二號），提起抗告，本院裁定如左：
   主  文
原裁定撤銷，發回臺灣基隆地方法院。
   理  由
一、臺灣基隆地方法院裁定略以：本院調取八十九年度易字第七六七號案卷，並勘驗
    當日錄音帶結果，當時法官勸諭雙方和解，被告表示其已有請自訴人吃飯，包括
    到「夢幻」，花去不止四萬元；自訴人現在「番番」，「說他是老大，他在那裡
    怎樣？四海幫老大」？此時雙方開始爭執，自訴人表示要告被告誣告，被告則回
    以「我怎麼知道的案底，是你親口告訴我的」等情，有勘驗筆錄在卷可稽。準此
    以觀，被告係在法官勸諭和解時，向法官表達雙方已經和解，自訴人卻不認帳，
    顯然是以四海幫老大而耍賴之意，其既無向法官申告之意思，亦無誹謗之意思，
    更無散布於眾之意思；至於何以被告知悉自訴人係「四海幫老大」，被告當場表
    示係聽聞自訴人親口所說，是其並無捏造不實之意思甚明。何況，所謂自訴人係
    「四海幫老大」，實係被告對主觀而抽象之評價，並非「具體事實」之描述，自
    無誹謗之可言，並非捏造，亦無誣告可言。因認被告之犯罪嫌疑尚有不足，依刑
    事訴訟法第三百二十六條第三項、第二百五十二條第十款之規定，裁定自訴駁回
    。
二、抗告人提起抗告，其意旨略以：本案事實乃被告對自訴人犯有傷害罪行後，透過
    警方協調和解，即與被告先至長榮桂冠飯店頂樓餐廳用餐，復至「夢幻」酒店續
    飲，此皆係由自訴人買單付款，原裁定誤以為被告「有請自訴人吃飯」，實有違
    誤；又被告於八十九年易字第七六七號毀損案庭訊時，向法官表達雙方已經和解
    ，惟該案係由麗景江山Ｈ區管委會提出告訴，自訴人基於職務為社區總幹事而應
    訊，被告意圖張冠李戴混淆視聽；另被告之所以知悉自訴人有多項前科，實乃前
    在深澳派出所雙方互控傷害之際，被告窺得警方列印自訴人前科紀錄而得知，被
    告據此於公開法庭審判中，無中生有而誣指自訴人為「四海幫老大」，顯涉有誣
    告及誹謗之罪嫌，爰依法提起抗告等語。
三、經查：被告於臺灣基隆地方法院八十九年度易字第七六七號案件審理中，確曾當
    庭供述：「自訴人現在『番番』、『說他是老大，他在那裡怎樣，四海幫老大，
    ˙˙˙』等語，此有原審勘驗筆錄可稽（見原審卷第十頁至第十一頁）。按法院
    公開審理案件時，不特定之人皆可自由旁聽，本件被告於前揭公開法庭審理中指
    摘自訴人係「四海幫老大」，是否可謂無散佈於眾之意圖？另按「四海幫老大」
    一詞，依一般人之通常觀念，對於自訴人之人格於社會之評價，是否可謂毫無貶
    損？而僅屬於被告主觀而抽象之評價？凡此，皆與被告是否另涉誹謗之罪行，至
    有關聯，原審未予詳查，遽以被告之犯罪嫌疑不足，裁定駁回自訴，自有未洽，
    抗告人提起抗告，指摘原裁定不當，為有理由，應由本院將原裁定撤銷，發回原
    審法院，另為妥適之裁定。
四、據上論斷，應依刑事訴訟法第四百十三條前段，裁定如主文。
中    華    民    國     九十     年       十       月       三十       日
                             臺灣高等法院刑事第二十二庭
                                 審判長法  官  許  正  順
                                       法  官  胡  方  新
                                       法  官  林  明  俊
右正本證明與原本無異。
不得再抗告。
                                       書記官  蕭  進  忠
中    華    民    國     九十     年       十       月      三十一      日


司法院資訊處製作；財團法人民間司法改革基金會備份。
